【裁判字號】    97,易,37
【裁判日期】    970320
【裁判案由】    偽造文書
【裁判全文】
臺灣臺北地方法院刑事判決                97年度易字第37號
公  訴  人  臺灣臺北地方法院檢察署檢察官
被      告  丙○○
            甲○○○○○ ○○.
            乙○○○ ○○○ .
上列被告因偽造文書案件，經檢察官提起公訴（96年度偵字第21
429號），本院判決如下：
    主  文
丙○○違反任何人不得媒介外國人非法為他人工作之規定，二罪
，各處有期徒刑肆月，如易科罰金，均以新臺幣壹仟元折算壹日
。均各減為有期徒刑貳月，如易科罰金，均以新臺幣壹仟元折算
壹日。應執行有期徒刑參月，如易科罰金，以新臺幣壹仟元折算
壹日。
甲○○○○○ ○○○ ○○○○共同行使偽造特種文書，足以生損害於公眾，
處有期徒刑貳月，如易科罰金，以新臺幣壹仟元折算壹日。減為
有期徒刑壹月，如易科罰金，以新臺幣壹仟元折算壹日。並於刑
之執行完畢或赦免後，驅逐出境。扣案之偽造中華民國外僑居留
證（統一證號:LD0000000 0號）壹張沒收。
乙○○○ ○○○ ○○○○○共同行使變造特種文書，足以生損害於公眾，處
有期徒刑貳月，如易科罰金，以新臺幣壹仟元折算壹日。減為有
期徒刑壹月，如易科罰金，以新臺幣壹仟元折算壹日。並於刑之
執行完畢或赦免後，驅逐出境。
    事  實
一、乙○○○ ○○○ ○○○○○係於民國94年5月27日以依親名義入台之越
    南籍外國人。其所持有之中華民國外僑居留證（統一證號:
    HD00000000號），居留期限至95年2月9日。甲○○○○○ ○○○○○○○原係汶騏實業股份有限公司依法聘僱之越南籍外勞，於
    94年5月14日期限屆滿離境。其為再度來台工作，於94年12
    月24日竟以偽造之重入國許可證再次入台（此部分未據起訴
    ）。丙○○前因違反就業服務法第45條任何人不得媒介外國
    人非法為他人工作之規定，經臺北縣政府勞工局於95年6月1
    日以北府勞動字第09503804821號裁處罰鍰新臺幣（下同）
    10萬元，該處分書並已於95年6月5日依法送達予丙○○。
二、丙○○明知其已曾因媒介外國人非法為他人工作，遭主管機
    關裁處罰鍰10萬元，亦明知甲○○○○○ ○○○ ○○○○A係非法入境之
    外國人，所持有之中華民國外僑居留證（統一證號:LD00000
    000號），係於不詳時、地，委由不詳姓名年籍名喚「吳氏
    蓉」之成年人，以不詳方法所偽造之證件。竟為賺取2萬元
    及每月加抽1700元之仲介費，而基於營利之意圖，於95年7
    月20日媒介甲○○○○○ ○○○ ○○○○至不知情之林雨柔位於臺北市
    萬華區○○街○段24號（起訴書誤載為漢中街2巷24號）永
    和豆漿店工作，並與甲○○○○○ ○○○ ○○○○基於共同行使偽造居
    留證之犯意聯絡，將甲○○○○○ ○○○ ○○○○所持有之上開偽造居
    留證持交林雨柔查證及保管，以為行使。足以生損害於主管
    機關對於外僑居留證管理之正確性。
三、乙○○○ ○○○ ○○○○○以依親名義來台後，先至臺北市○○區○○
    街某不詳店名之水果攤工作。於95年2月9日居留期限屆滿後
    至96年3月間某日，乙○○○ ○○○ ○○○○○在上址向丙○○表示要
    換工作。丙○○發現乙○○○ ○○○ ○○○○○之居留證早已逾期，依
    規定應行離境。竟為賺取2萬元及每月加抽1700元之仲介費
    ，另行起意，基於營利之意圖，同意媒介其至他處工作。但
    因乙○○○ ○○○ ○○○○○之居留證已逾期，乃要求其另支付12000
    元辦理依親居留證展期手續。乙○○○ ○○○ ○○○○○為繼續留在臺
    灣工作，竟與丙○○共同基於行使變造特種文書之犯意聯絡
    ．支付12000元予丙○○，由丙○○於不詳時、地，在乙○○○○○○ ○○○○○所持有之上開居留證背面核准文號欄內，偽蓋「F
    A187953」、於居留期限欄偽蓋「00000000」等不實內容並
    蓋用偽造之圓形梅花圖樣章戳1枚，將已屆期之居留證變造
    為延期至97年2月9日。旋即於96年3月間某日，媒介乙○○○○○○ ○○○○○至林雨柔之上開店內工作，並將上開變造完成之
    居留證持交不知情之林雨柔查證及保管，以為行使。足以生
    損害於主管機關對於外僑居留證管理之正確性。
四、嗣於95年10月11日14時50分許，臺北市政府警察局萬華分局
    昆明派出所員警，於臺北市○○區○○街2段24號林雨柔經
    營之豆漿店內，查獲甲○○○○○ ○○○ ○○○○及乙○○○ ○○○ ○○○○○二
    人，林雨柔將其二人所交付之居留證持交員警查核，發覺其
    二人所持用之居留證與資料檔存之外僑居留證資料不符，而
    查悉上情，並扣得上開偽造及變造之居留證各1張。
五、案經臺北市政府警察局萬華分局報告臺灣臺北地方法院檢察
    署檢察官偵查起訴。
    理  由
一、被告之供述及辯解:
  (一)被告甲○○○○○ ○○○ ○○○○固坦承持有扣案偽造居留證，及經由
    被告丙○○之介紹，於95年7月20日至林雨柔店內工作等情
    不諱。惟矢口否認有何行使偽造特種文書之犯行，並辯稱:
    不知道是偽造的云云。
  (二)被告乙○○○ ○○○ ○○○○○坦承並未與配偶陳德正共同居住，曾交
    付12000元予被告丙○○，委託被告丙○○處理延期及於96
    年3月間至林雨柔店內工作等情，惟矢口否認有何行使變造
    特種文書之犯行，並辯稱: 不知道是變造的云云。
  (三)被告丙○○坦承向乙○○○ ○○○ ○○○○○收取12000元，以及先後
    媒介其二人至林雨柔之上述店裡工作，分別賺取如上述之仲
    介費等情不語，惟矢口否認有何犯行，辯稱: 只是代收費用
    ，但當場已將該款轉交予「黃先生」，不是伊變造的。也不
    知甲○○○○○ ○○○ ○○○○所持的證件是偽造的。之前被裁處的案
    件與本案情形不同云云。
二、惟查:
  (一)被告甲○○○○○ ○○○ ○○○○原係汶騏實業股份有限公司依法聘僱
    之越南籍外勞，於94年5月14日期限屆滿離境，以及其於94
    年12月24日再次入台後，所持用之中華民國外僑居留證（統
    一證號: LD00000000號），係屬偽造一節，業經本院依職權
    函詢內政部入出國及移民署，經該署於97年2月13日以移署
    出綜鴻字第09710222480號函復: 扣案之居留證之材質、印
    刷及背面延長居留核印之戳印，均與原證件不符，係屬偽造
    在案（附於本院卷），並有該署所提供之旅客入出境記錄查
    詢、外僑入出境資料處理系統個別查詢及列印資料、外勞居
    留資料查詢─明細內容顯示畫面、外僑口卡列印（附於本院
    卷，上開資料均顯示被告甲○○○○○ ○○○ ○○○○已離台，有效居
    留期間至94年5月16日止），及上開偽造之居留證扣案可證
    。又被告至證人林雨柔之豆漿店工作時，曾提出該枚扣案之
    居留證予證人林雨柔查證及保管，亦經證人林雨柔於偵查中
    結證在案（參偵卷第85頁，證人林雨柔雖未於本院審理時到
    庭作證，但其於偵查中之證詞業經具結，並客觀上亦無顯有
    不可信之情況，依刑事訴訟法第159條之1第2項規定，其偵
    查中之證詞，自得為證據，附此敘明。）。從而，本件被告
    甲○○○○○ ○○○ ○○○○行使偽造特種文書之犯行，事證明確，堪
    予認定。被告甲○○○○○ ○○○ ○○○○否認犯行。但查，依被告所
    持用之居留證所載，其居留之事由為依親，夫為黃奇昌，但
    被告甲○○○○○ ○○○ ○○○○自承並未與黃奇昌結婚，足認其確已
    明知扣案之居留證內之記載均非真實，該張居留證係屬偽造
    ，所辯不知為偽造之證件云云，並無可採。
  (二)被告乙○○○ ○○○ ○○○○○所持有之中華民國外僑居留證（統一證
    號: HD00000000號），原居留期限為95年2月9日，為被告所
    不爭執，並有扣案之居留證1張可佐。又被告乙○○○ ○○○○○○○○
    所持用之上開居留證，並未依法向主管機關申請並獲准延期
    ，亦有外僑居留資料查詢─明細內容顯示畫面、外僑入出境
    資料處理系統個別查詢及列印資料在卷可稽（參偵卷第55、
    56頁）。但查，扣案之被告乙○○○ ○○○ ○○○○○所持用之居留證
    背面核准文號欄內，卻已蓋上「FA187953」、於居留期限欄
    內蓋上「00000000」等不實內容，並在核印欄內蓋用圓形梅
    花圖樣之章戳1枚，表示獲准延期居留，足認上開背面有關
    延期之記載均係他人所變造。又被告乙○○○ ○○○ ○○○○○於96年
    3月間至證人林雨柔之豆漿店工作時，曾提出該枚扣案之居
    留證予證人林雨柔查證及保管，亦經證人林雨柔於偵查中結
    證在案（參偵卷第85頁）。是本件被告乙○○○ ○○○ ○○○○○行使
    變造特種文書之犯行，事證明確，洵堪認定。被告乙○○○ ○○○○○○○○否認犯行，為卸責之詞，不足採信。
  (三)被告乙○○○ ○○○ ○○○○○曾交付12000元予被告丙○○，委其辦
    理延期居留一節，為被告丙○○所自承不諱，核與被告乙○○○○○○ ○○○○○於偵查中以證人身分具結作證之證詞相符（參偵
    卷第82頁）。被告丙○○收取被告乙○○○ ○○○ ○○○○○之現金後
    ，並未向主機關辦理延期，已如前述，但其交還予被告乙○○○○○○ ○○○○○之居留證上，卻變造成准予延期居留至97年2月9
    日，足認該變造之紀錄，係被告丙○○所為無疑。被告丙○○雖否認犯行，並辯稱: 收到該12000元時，已當場轉交予
    黃先生，非其所變造云云。但查，被告丙○○延今無法提出
    黃先生之真實年籍資料，供本院查證，空言抗辯，顯屬無據
    。又查，果如被告丙○○所言，係要由黃先生處理延期居留
    手續，而被告乙○○○ ○○○ ○○○○○交付12000元時，黃先生亦在
    場，則被告乙○○○ ○○○ ○○○○○當可逕將12000元交付予黃先生
    ，無先交付被告丙○○，再由被告丙○○當場轉予黃先生之
    必要。是本院認被告乙○○○ ○○○ ○○○○○所述應較為可採。被告
    丙○○否認犯行，為卸責之詞，不足採信。
  (四)扣案之被告甲○○○○○ ○○○ ○○○○所持用之中華民國外僑居留證
    （統一證號:LD00000000 號）材質、印刷及背面延長居留核
    印之戳印，均與原證件不符，已如前述。此外，該枚居留證
    之鋼印亦極為模糊，背面之註記內容，亦與被告乙○○○ ○○○○○○○○所持有之居留證明顯不同。被告丙○○係振凱國際開
    發有限公司負責人，其平日即以仲介外籍人士在臺工作為主
    要業務，其對於外國人之居留證，應有較一般人高之辨識能
    力，更應就其所仲介之人員及其等所提出之居留證資料，向
    主管機關作基本的查證工作。但查，被告丙○○於偵查中自
    承: 該二名越南籍女子是名喚「王先生」之男子透過名喚「
    黎氏莊」之女子請我安排打工的，並不知「王先生」其人之
    真實姓名等語（參偵字第74頁）。被告丙○○自警訊、偵查
    迄本院審理期間，亦始終無法提供上開人員之詳細資料，供
    本院查證，益認該二名越南籍被告，係被告丙○○經由非正
    常合法管道取得仲介之人力，足認被告丙○○對於被告甲○○○○○ ○○○ ○○○○及乙○○○ ○○○○ ○○○○二人係非法外勞，應已知之
    。其上開所辯各節，均為卸責之詞，不足採信。
  (五)被告丙○○分別於95年7月20日及96年3月間，媒介被告
    甲○○○○○ ○○○ ○○○○及乙○○○ ○○○ ○○○○○至證人林雨柔之店裡工作
    ，業據被告丙○○坦承不諱，核與證人林雨柔及被告甲○○○○○○○○ ○○○○及乙○○○ ○○○ ○○○○○等人在偵查中之證詞相符。又被
    告丙○○前因違反就業服務法第45條任何人不得媒介外國人
    非法為他人工作之規定，經臺北縣政府勞工局於95年6月1日
    以北府勞動字第0950 3804821號裁處罰鍰新臺幣（下同）10
    萬元，該處分書並已於95年6月5日送達予被告丙○○。業經
    本院依職向臺北縣政府勞工局查明屬實，此有該局97年2月1
    2日北勞外字第0970085716號函暨所附之處分書及送達證明
    書在卷可參。其於受前開處分後，再於5年內意圖營利媒介
    外國人非法為他人工作，自應依法論處。
  (六)綜合上述，本件被告三人之犯行，均事證明確，洵堪認定，
    應依法論科。
二、論罪科刑部分:
  (一)被告TRAN HIT THANH及甲○○○○○ ○○○ ○○○○二人分別行使變造
    及偽造居留證，自均足以生損害於主管機關對於外僑居留管
    理之正確性。
  (二)核被告乙○○○ ○○○ ○○○○○所為，係犯刑法第216條、第212條行
    使變造特種文書罪。被告乙○○○ ○○○○ ○○○○與被告丙○○間，
    有犯意之聯絡及行為之分擔，均為共同正犯。被告乙○○○ ○○○○○○○○委託被告丙○○變造後復持以行使，其變造之低度行
    為為行使之高度行為所吸收，不另論罪。
  (三)核被告甲○○○○○ ○○○ ○○○○所為係犯刑法第216條、第212條之
    使偽造特種文書罪。被告甲○○○○○ ○○○ ○○○○與被告丙○○間
    ，有犯意之聯絡及行為之分擔，均為共同正犯。被告甲○○○○○○○○ ○○○○與不詳姓名年籍之成年人「吳氏蓉」共同偽造後復
    與被告丙○○共同行使，其偽造之低度行為為行使之高度行
    為所吸收，不另論罪。
  (四)被告丙○○部分:
  (1)其於95年7月20日媒介被告甲○○○○○ ○○○ ○○○○工作部分，核其
    所為係犯刑法第216條、第212條行使偽造特種文書罪及就業
    服務法第64條第2項意圖營利媒介外國人非法為他人工作罪
    。
    其所犯刑法第216條、第212條行使變造特種文書罪部分，與
    被告NGUEN THI HANG間有犯意之聯絡，行為之分擔，均為共
    同正犯。被告丙○○此部分之所為，係以一行為，同時觸犯
    上開二罪名，為想像競合犯，應從一重之就業服務法第64
    條第2項意圖營利媒介外國人非法為他人工作罪之一罪處斷
    。
  (2)其於96年3月媒介被告乙○○○ ○○○ ○○○○○工作部分，核其所為
    係犯犯刑法第216條、第212條行使變造特種文書罪及就業服
    務法第64條第2項意圖營利媒介外國人非法為他人工作罪。
    其此部分所犯刑法第216條、第212條行使變造特種文書罪部
    分，與被告乙○○○ ○○○○ ○○○○間亦有犯意之聯絡，行為之分擔
    ，亦均為共同正犯。被告丙○○變造後復持以行使，其變造
    之低度行為，為行使之高度行為所吸收，不另論罪。又其此
    部分之所為，係以一行為，同時觸犯上開二罪名，為想像競
    合犯，應從一重之就業服務法第64條第2項意圖營利媒介外
    國人非法為他人工作罪之一罪處斷。
  (3)公訴意旨就被告丙○○所犯就業服務法第64條第2項意圖營
    利媒介外國人非法為他人工作罪部分，業於起訴之犯罪事實
    欄內載明，但於所犯法條欄內漏列，惟蒞庭檢察官已於97年
    3月6日審判期日當庭以言詞補充上開罪名，附此敘明。
  (4)被告丙○○所犯上開二罪，前後時間差距約8個月，且所媒
    介之對象非同一，足認其係先後另行起意，犯意各別，行為
    互殊，應分論併罰之。
  (五)爰審酌被告乙○○○ ○○○ ○○○○○及甲○○○○○ ○○○ ○○○○僅為到臺灣
    工作，而犯本件犯行，不僅破壞臺灣之法律秩序，且影響臺
    灣人民之正當工作權益，犯後復均否認犯行，另被告丙○○
    為賺取仲介費用，屢次違反就業服務法之規定，影響臺灣勞
    工之權益，並助長外國人在臺灣非法打工之風氣，犯後亦否
    認犯行，態度不佳等一切情狀，分別量處如主文所示之刑，
    併諭知易科罰金之折算標準。被告丙○○部分並依法定其應
    執行之刑，及諭知易科罰金之折算標準。
  (六)本件被告三人之犯罪行為時間均在96年4月24日之前，且無
    九十六年中華民國罪犯減刑條例所定不得減刑之事由，爰均
    併依上開條例第2條第1項第3款規定各減其宣告刑2分之1，
    並均諭知易科罰金之折算標準。被告丙○○部分並依法定其
    應執行之刑，及諭知易科罰金之折算標準。
  (七)被告乙○○○ ○○○ ○○○○○及甲○○○○○ ○○○ ○○○○二人均為越南籍之
    外國人，爰併依刑法第95條規定，令其二人於刑之執行完畢
    或赦免後，驅逐出境。
  (八)扣案之偽造中華民國外僑居留證（統一證號:LD00000000 號
    ）1張，係被告甲○○○○○ ○○○ ○○○○所有，且係因犯本罪所生之
    物，併依刑法第38條第1項第3款規定，宣告沒收之。另扣案
    之經變造中華民國外僑居留證（統一證號:HD00000000 號）
    部分，其背面核准文號欄內，偽蓋「FA187953」、於居留期
    限欄偽蓋「00000000」等不實內容並蓋用偽造之圓形梅花圖
    樣章戳1枚，均非屬刑法第219條應沒收之印文，且已附著於
    主管機關依法核發之上開居留證，而非獨立之物，爰不另為
    沒收之諭知，附此敘明。
據上論斷，應依刑事訴訟法第284條之1、第299條第1項前段，就
業服務法第64條第2項，刑法第11條前段、第28條、第216條、第
212條、第55條、第51條第5款、第41條第1項前段、第38條第1項
第3款，刑法施行法第1條之1，中華民國九十六年罪犯減刑條例
第2條第1項第3款、第7條、第9條，判決如主文。
本案經檢察官杜慧玲到庭執行職務
中    華    民    國    97    年    3     月    20    日
                  刑事第四庭    法  官  李桂英
上正本證明與原本無異。
如不服本判決，應於判決送達後10日內，向本院提出上訴狀。
                                書記官  嚴君珮
中    華    民    國    97    年    3     月    20    日
附錄本案論罪科刑法條全文:
中華民國刑法第216條
（行使偽造變造或登載不實之文書罪）
行使第210條至第215條之文書者，依偽造、變造文書或登載不實
事項或使登載不實事項之規定處斷。
中華民國刑法第212條
（偽造變造特種文書罪）
偽造、變造護照、旅券、免許證、特許證及關於品行、能力服務
或其他相類之證書、介紹書，足以生損害於公眾或他人者，處1
年以下有期徒刑、拘役或3百元以下罰金。
就業服務法第64條
違反第45條規定者，處新臺幣10萬元以上50萬元以下罰鍰。五年
內再違反者，處1年以下有期徒刑、拘役或科或併科新臺幣60萬
元以下罰金。
意圖營利而違反第45條規定者，處3年以下有期徒刑、拘役或科
或併科新臺幣120萬元以下罰金。
法人之代表人、法人或自然人之代理人、受僱人或其他從業人員
，因執行業務違反第45條規定者，除依前二項規定處罰其行為人
外，對該法人或自然人亦科處各該項之罰鍰或罰金。


司法院資訊處製作；財團法人民間司法改革基金會備份。
